【裁判字號】    98,簡上,339
【裁判日期】    980630
【裁判案由】    詐欺
【裁判全文】
臺灣高雄地方法院刑事判決             98年度簡上字第339號
上  訴  人
即  被  告  甲○○
上列上訴人因詐欺案件，不服臺灣高雄地方法院高雄簡易庭98年
度審簡字第1552號第一審判決（聲請簡易判決處刑案號：臺灣高
雄地方法院檢察署98年度偵字第4032號），提起上訴，本院判決
如下：
    主  文
上訴駁回。
    事  實
一、甲○○因經濟情況不佳，由報紙分類廣告中得知借貸途徑，
    經以報紙所留電話與真實姓名年籍不詳之人聯繫，對方告知
    可出借新臺幣（下同）20,000元，且可另外辦理貸款，惟必
    須交付金融帳戶提款卡連同密碼，甲○○在需款孔急之情形
    下，雖可預見一般取得他人金融帳戶，常與財產犯罪所需有
    密切之關聯，亦明知詐騙集團等不法份子經常利用他人存款
    帳戶、提款卡、密碼以轉帳方式，詐取他人財物，並以逃避
    追查，竟仍以不違反其本意之幫助犯意，於民國97年9 月24
    日，在其高雄縣鳳山市○○里○○街72號住處，將其所申請
    中華郵政股份有限公司鳳山鳳松路郵局（下稱中華郵政）帳
    號0000000-0000000 號帳戶之存摺、提款卡及密碼，交付予
    詐欺集團成員中之丁○○、丙○○（均另案偵辦中），嗣該
    詐欺集團之成員共同意圖為自己不法之所有，於97年9 月26
    日下午2 時許，先後以電話聯絡乙○○，假扮「台新銀行新
    店分行行員」、「蔣國聯警官」、「高志明科長」、「臺北
    地檢署張書華檢察官」、「陳書記官」等不同身份，詐稱：
    因疑似涉嫌洗錢案件，須將360,000 元先交給臺北地檢署，
    待查明無關時，就會歸還云云；致乙○○不疑有他而陷於錯
    誤，旋於同日17時4 分，依詐欺集團之指示，匯款360,000
    元至甲○○上開中華郵政帳戶。嗣乙○○察覺有異，經報警
    處理，始循線查悉上情。
二、案經高雄縣政府警察局移送臺灣高雄地方法院偵查起訴。
    理  由
一、按被告以外之人於審判外之言詞或書面陳述，除法律有規定
    者外，不得作為證據；又被告以外之人於審判外之陳述，雖
    不符刑事訴訟法第159 條之1 至第159 條之4 之規定，而經
    當事人於審判程序同意作為證據，法院審酌該言詞陳述或書
    面陳述作成時之情況，認為適當者，亦得為證據；當事人、
    代理人或辯護人於法院調查證據時，知有第159 條第1 項不
    得為證據之情形，而未於言詞辯論終結前聲明異議者，視為
    有前項之同意。刑事訴訟法第159 條第1 項、第159 條之5
    分別定有明文。經查，本判決所引用之各項證據資料，其屬
    於被告以外之人於審判外之言詞、書面陳述者，均據本院於
    調查證據程序逐一提示並告以要旨，檢察官、被告均知該等
    證據為被告以外之人之審判外陳述，均未於言詞辯論終結前
    聲明異議，本院審酌上開證據作成時之情況，亦無不當取供
    等情形，認為以之作為本案之證據亦屬適當，依刑事訴訟法
    第159 條之5 規定，應有證據能力。
二、訊據被告固坦承有將其上揭郵局帳戶之存摺、密碼及提款卡
    交付與丙○○及丁○○，惟矢口否認有何幫助詐欺犯行，辯
    稱：伊係透過報紙廣告資訊向丙○○、丁○○借款，因渠等
    告知伊可代辦貸款，伊方交付存摺、密碼及提款卡等物，伊
    亦係被害人，並無幫助詐欺之行為云云。經查：
  (一)被害人乙○○遭人以電話詐財手法，共匯360,000 元至被告
    上開中華郵政帳戶之事實，業據被害人指訴綦詳，復有被告
    所有上開帳戶之開戶申請資料、交易往來明細各1 份及被害
    人之匯款執據1 紙在卷可稽，又據證人丙○○於本院審理中
    到庭具結證稱：伊確實有和丁○○去向被告收帳戶，渠等係
    以借貸名義刊登廣告，目的係為逃避警方查緝，但實際上係
    直接付錢買對方之帳戶等物，當時被告提供之郵局帳戶有問
    題，還先去測試，有先給被告錢，而渠等收帳戶係為供詐騙
    匯款所用等語；及證人丁○○於本院審理中到庭具結證稱：
    伊和丙○○確實有以借貸名義去向被告收取帳戶等物，且當
    場有交錢給被告，後來因為被告郵局帳戶有問題，伊還陪被
    告去郵局辦理變更印鑑章等語明確，足見被告確實有提供其
    所有之帳戶給丙○○、丁○○所屬之詐騙集團，並於提供帳
    戶之當場收取對價。
  (二)被告雖以前詞置辯，惟按金融存款帳戶，事關存戶個人財產
    權益之保障，與存戶之存摺、提款卡、印鑑章、密碼結合，
    其專屬性、私密性更形提高，除非本人或與本人具密切之關
    係者，難認有何理由可自由流通使用該存摺、印鑑章、提款
    卡及密碼，一般人亦均有應妥為保管存摺、印鑑章、提款卡
    、密碼，以防止被他人冒用之認識，縱有特殊情況偶有將存
    摺、印鑑章、提款卡、密碼交付他人之需，亦必深入瞭解其
    用途後再行提供，恆係吾人日常生活經驗與事理；且金融帳
    戶為個人理財工具，申請開設金融帳戶並無任何特殊之限制
    ，一般民眾皆可以存入最低開戶金額之方式申請之，一個人
    可以在不同之金融機構申請多數帳戶使用，此乃眾所週知之
    事實，而時下以詐騙促使被害人依指示操作銀行自動付款機
    而詐取金錢之行為甚為猖獗，廣為媒體報導，並經政府有關
    機關呼籲不要受騙。則依一般人之社會生活經驗，苟不以自
    己名義申請開戶，卻向不特定人蒐集他人之帳戶供己使用，
    其目的極可能利用該帳戶供作非法詐財之用，應可預見，且
    現今金融機構轉帳方便，被告縱向人借貸，為還款便利，僅
    須將錢匯入對方帳戶即可，何須交付自己之提款卡、密碼等
    物品？再依通常情理，帳戶可經所有人隨時申請掛失停用，
    存摺、提款卡亦可申請補發，被告苟無還款之意，貸款人取
    得該帳戶之提款卡及密碼焉能保障債權，一般人均不會如此
    ，甚且被告係向陌生人借款，本件被告為智慮成熟之成年人
    ，對於上情自無法諉為不知。
  (三)再者，本件被告不僅提供帳戶之存摺、密碼、提款卡、印章
    等物向丙○○等人借款，更陪同對方至郵局更改印鑑章，與
    單純遺失帳戶或遭竊之情形不同，是無論被告提供帳戶之目
    的是單純買賣帳戶，抑或借貸所用，其既可預見將提款卡、
    密碼等有關個人財產、身分之物品，淪落於他人手中，極可
    能被利用為與詐騙有關之犯罪工具，雖無取得帳戶者必然持
    以詐騙他人之確信，但為取得對價，仍願將其所有前開銀行
    帳戶之提款卡、密碼交與他人，並配合辦理印鑑章之變更，
    顯然對於該人縱以該帳戶作為不法詐騙使用，予以容認，足
    見被告有幫助詐騙份子利用其上開帳戶詐欺之不確定故意及
    行為甚明，被告上開所辯，乃卸責之詞，不足採信。從而，
    本件事證明確，被告犯行堪以認定，應依法論科。
三、被告將其所有上揭中華郵政帳戶之存摺、金融卡及金融卡密
    碼等物，提供予丙○○、丁○○所屬詐騙集團用以詐騙財物
    ，係屬對他人遂行詐欺取財犯行資以助力，是核被告所為，
    係犯刑法第30條第1 項、刑法第339 條第1 項之幫助詐欺取
    財罪。被告並未實際參與詐欺犯行，所犯情節較正犯輕微，
    爰依刑法第30條第2 項規定，減輕其刑。原審以被告罪證明
    確，並審酌被告明知詐騙行為猖獗，仍提供所有帳戶予不法
    份子使用，除使被害人受有360,000 元之損害，並造成國家
    查緝犯罪之困難，嚴重破壞社會治安及金融秩序，所為實不
    足取等一切情狀，量處有期徒刑4 月，並諭知易科罰金之折
    算標準，認事用法核無違誤。被告雖以上開辯詞提起上訴，
    惟經本院調查證據之後，認其上訴理由要與事實不符，已如
    上述，是應認被告之上訴並無理由，而予駁回。
據上論斷，應依刑事訴訟法第455 條之1 第1 項、第3 項、第36
4 條、第368 條，判決如主文。
本案經檢察官戊○○到庭執行職務。
中    華    民    國    98    年    6     月    30    日
                  刑事第五庭  審判長法  官  廖建瑜
                                    法  官  林永村
                                    法  官  林裕凱
以上正本證明與原本無異。
不得上訴。
中    華    民    國    98    年    6     月    30    日
                                    書記官  黃靖媛


司法院資訊處製作；財團法人民間司法改革基金會備份。
